【裁判字號】    90,自,31
【裁判日期】    900418
【裁判案由】    侵占
【裁判全文】
臺灣板橋地方法院刑事判決                              九十年度自字第三一號
    自  訴  人  泰弘交通有限公司
    代  表  人  丙○○○
    代  理  人  乙○○
    被      告  甲○○
右列被告因侵占案件，經自訴人提起自訴，本院判決如左：
    主  文
甲○○無罪。
    理  由
一、自訴意旨略以：被告甲○○於民國八十九年九月十九日，前往設址臺北縣中和市
    ○○路○段二０九號自訴人泰弘交通有限公司（下稱泰弘公司），向該公司承租
    車號Ｌ八─四六六號營業用小客車一部，約定每日租金新台幣（下同）七百元，
    租期六個月，詎被告自同年十一月十一日起即未再如期繳付租金，經自訴人泰弘
    公司催討後竟置之不理，復基於意圖為自己不法所有之犯意，未歸還該承租之營
    業用小客車而將之侵占入己，因認被告涉犯刑法第三百三十五條第一項之侵占罪
    嫌云云。
二、按犯罪事實應依證據認定之，無證據不得推定其犯罪事實；又自訴案件不能證明
    被告犯罪者，應諭知無罪之判決，刑事訴訟法第一百五十四條、第三百四十三條
    準用第三百零一條第一項分別定有明文。次按刑法上侵占罪之成立以擅自處分自
    己持有他人所有物或變易持有之意為所有之意，而逕為所有人之行為，為其構成
    要件，亦即有意圖為自己或第三人不法之所有，變持有為所有之意思始足當之，
    最高法院十九年上字第一０五二號、四十一年台非字第五七號判例意旨參照。
三、本件自訴人泰弘公司認被告甲○○涉犯前揭侵占罪嫌，無非係以其承租上開營業
    用小客車後未如期繳付租金又未歸還車子，並提出計程小客車租賃合約書、存證
    信函各一件為其論據。訊據被告則坦承租用上揭車輛後，未完全給付租金等情，
    惟否認有何侵占之犯行，並辯稱：因為玩股票賠錢，向地下錢莊借錢，自八十九
    年十一月十一日起始未如期償還租金，惟伊在同年月底曾主動與自訴人泰弘公司
    聯絡，並請求同意緩期給付租金及歸還車輛，而現今車子已歸還，主觀上並無侵
    占之意圖等語。經查：被告雖自八十九年十一月十一日起未再如期給付自訴人泰
    弘公司租金，惟其自八十九年九月十九日承租車輛之日起，亦已繳付近一個月之
    租金共二萬一千元等情，業據自訴人泰弘公司代理人乙○○供明在卷；再該代理
    人亦陳稱：被告經自訴人泰弘公司提起自訴後，已於九十年二月二十八日歸還承
    租之車輛，且又與自訴人泰弘公司達成和解，同意分期賠償損害，並已給付三期
    之款項共一萬七千元等情，關於此點，復有暫收款證明書乙紙在卷可憑，據此，
    難謂被告租用本案車子後主觀上產生侵占之不法所有意圖，其事後又歸還租用之
    車子，益證被告對租用車子無變易持有為所有之犯意，自難論以侵占罪責。此外
    ，復查無其他積極證據足認被告有何侵占之犯行，既不能證明其犯罪，爰依法諭
    知無罪之判決。
據上論斷，應依刑事訴訟法第三百四十三條、第三百零一條第一項，判決如主文。
中      華      民      國       九十       年     四     月    十八    日
                                      臺灣板橋地方法院刑事第三庭
                                          法  官  趙  義  德
右正本證明與原本無異
如不服本判決應於送達後十日內向本院提出上訴狀
                                          書記官  張  慧  玲
中      華      民      國       九十       年     四     月   二十三   日


司法院資訊處製作；財團法人民間司法改革基金會備份。
